【裁判字號】    98,訴,898
【裁判日期】    980828
【裁判案由】    確認股東關係不存在
【裁判全文】
臺灣板橋地方法院民事判決               98年度訴字第898號
原      告  乙○○
被      告  哈書族實業有限公司
                      1樓
法定代理人  丙○○
            甲○○
            歐宥瑀原名丁○○.
            戊○○
                      號
上列當事人間確認股東關係不存在事件，本院於中華民國98年7
月28日言詞辯論終結，判決如下：
    主      文
確認原告對被告出資額為新臺幣伍拾萬元之股東關係不存在。
訴訟費用由被告負擔。
    事實及理由
壹、程序方面：
    按解散之公司除因合併、分割或破產者外，應行清算。解散
    之公司於清算範圍內，視為尚未解散。公司經中央主管機關
    撤銷或廢止登記者，準用前開規定。又公司之清算人，在執
    行職務範圍內，為公司負責人；有限公司之清算，以全體股
    東為清算人，但公司法或章程另有規定或經股東決議，另選
    清算人者，不在此限。公司法第24條、第25條、第26條之1
    、第8 條第2 項、第113 條準用第79條分別定有明文。被告
    業經主管機關經濟部於民國97年12月24日以經授中字第0973
    52 64490號函廢止其公司登記，有被告之變更登記表1 份在
    卷可稽（見本院卷第7 至8 頁），並經本院依職權調閱被告
    登記案卷查明無訛。被告依上開規定原應行清算，惟其未向
    公司所在地之本院呈報清算人，此有本院98年4 月27日民事
    紀錄科查詢表可憑（見本院卷第11頁）。是被告之法人格仍
    屬存續，本應以全體股東即股東兼董事丙○○、股東甲○○
    、歐宥瑀（原名丁○○）、戊○○及乙○○為清算人即被告
    之法定代理人；然因本件係股東乙○○對公司所提起之訴訟
    ，兩者處於對立地位，自不宜由其以清算人身分代表公司應
    訴。是本件應以其餘4 位股東即丙○○、甲○○、歐宥瑀及
    戊○○為被告之法定代理人，先予敘明。
貳、實體方面
一、原告主張：原告並非被告公司之股東，僅係被告公司負責人
    丙○○的朋友，伊從未投資被告公司，亦不曾同意丙○○將
    其名義登記為股東，爰依法提起確認原告與被告公司間股東
    關係不存在之訴。並聲明請求確認兩造間股東關係不存在。
二、被告公司法定代理人甲○○則以：伊曾經是被告公司的股東
    ，但後來將股權移轉給他人，現在已經不是被告公司的股東
    ，所以伊也已經提出確認股東關係不存在之訴等語；又被告
    公司法定代理人歐宥瑀則以：伊完全不是被告公司的股東，
    丙○○是伊的哥哥，伊曾於90年左右在被告公司上班，但只
    做幾個月就離職，從來沒有入股被告公司等語置辯。
三、本院之判斷：
  (一)按確認法律關係之訴，非原告有即受確認判決之法律上利益
    者，不得提起之，民事訴訟法第247 條定有明文。所謂即受
    確認判決之法律上利益，係指法律關係之存在與否不明確，
    原告主觀上認其在法律上之地位有不妥之狀態存在，且此種
    不妥狀態，能以確認判決將之除去者而言（最高法院52年臺
    上字第1237號判例意旨參照）。次按「上訴人訴請確認兩造
    間董事長之委任關係不存在部分，已獲勝訴判決，其自可於
    判決確定後單獨持向主管機關申請變更登記，無請求被上訴
    人協同辦理之必要，其仍請求被上訴人協同辦理塗銷登記，
    欠缺權利保護要件」（最高法院89年臺上字第1146號判決意
    旨可資參照）。準此，倘原告能取得本件確認之訴之勝訴判
    決，除得持以向主管機關辦理股東變更登記外，亦可除去依
    公司法第113 條準用第79條至96條等基於清算人地位之規定
    而可能負擔法律責任之不安狀態。從而，原告提起本件確認
    之訴，應認有即受確認之法律上利益。
  (二)本件原告主張之前揭事實，業據其提出被告公司變更登記表
    1 份為證（見本院卷第7 至8 頁），並經本院向經濟部調取
    被告公司登記全卷核對無訛。又參諸亦登記為被告公司股東
    之甲○○於本院言詞辯論時陳稱：伊曾經是被告公司的股東
    ，但後來將股權移轉給他人，現在已經不是被告公司的股東
    ，所以伊也已經提出確認股東關係不存在之訴等語；及歐宥
    瑀於本院言詞辯論時陳稱：伊完全不是被告公司的股東，丙○○是伊的哥哥，伊曾於90年左右在被告公司上班，但只做
    幾個月就離職，從來沒有入股被告公司等語（見本院卷第38
    頁），足徵被告公司確有將非股東登記為股東之情形。是原
    告主張其未出資，並非被告公司之股東，堪信為真。從而，
    原告請求確認其與被告公司間股東關係不存在，為有理由，
    應予准許。
四、結論：原告之訴為有理由，依民事訴訟法第78條，判決如主
    文。
                 民事第二庭  法  官  張筱琪
中    華    民    國    98   年    8     月    28    日
以上正本係照原本作成
如對本判決上訴，須於判決送達後20日內向本院提出上訴狀
中    華    民    國    98    年    8    月    28    日
                              書記官  連思斐


司法院資訊處製作；財團法人民間司法改革基金會備份。
